臺北高等行政法院判決　　　　　　　　　　　　　　　九十年度訴字第一五五七號
　　　　　　　　　　　　　　　.
　　原　　　告　大中票券金融股份有限公司
　　代　表　人　甲○○董事長.
　　訴訟代理人　邱雅文律師
　　複代理人　　林文鵬律師
　　　　　　　　劉千綺律師
　　被　　　告　財政部臺北市國稅局
　　代　表　人　張盛和（局長）
　　訴訟代理人　李香蘭
右當事人間因營利事業所得稅事件，原告不服財政部中華民國八十九年十二月十八日
台財訴第0000000000號訴願決定，提起行政訴訟，本院判決如左：
　　主  文
原告之訴駁回。
訴訟費用由原告負擔。
　　事  實
一、事實概要：原告民國八十六年度營利事業所得稅結算申報，申報出售短期票券損
    失新台幣（下同）七八、一五五、五六二元，經被告初查否准認列。又原告申報
    扣繳稅款三二、五六六、二二一元，被告以其中前手債券利息扣繳稅款二四、一
    九五、五二○元非屬原告所得之應扣繳稅款，否准抵減應納稅額，並將系爭二四
    、一九五、五二○元轉入債券成本項查核。原告不服，申經復查結果，未獲變更
    ，提起訴願，亦遭決定駁回，遂提起行政訴訟。
二、兩造聲明：
　(一)原告聲明：原處分、復查決定及訴願決定均撤銷。
　(二)被告聲明：駁回原告之訴。
三、兩造之爭點：
  (一)原告出售短期票券損失七八、一五五、五六二元可否自所得額中扣除？
  (二)扣繳憑單之利息所得人，得否將前手持有期間利息之扣繳稅額申報抵稅或退稅？
　(三)原告主張之理由：
  1.短期票券交易損失認列部分：
    按財政部七十年一月二十九日台財稅第三○七六三號函（下稱七十年函釋）規
      定營利事業購入短期票券，如未到期前出售予票券金融公司發生之損失，可作
      該事業當年度之損失處理。故歷年來票券公司買賣短期票券發生之損失，均得
      列為當年度損失處理，稅捐機關概予核定，逾二十年之久未變。惟財政部於八
      十七年七月二十三日以台財稅第八七一九五四八○一號函解釋（下稱八十七年
      函釋）謂：「營利事業購入短期票券，在未到期前出售發生之所得，依本部六
      十九年八月二十五日台財稅第三七一一四號函規定，並不發生繳納所得稅問題
      ，亦免予併計營利事業所得額；其在未到期前出售發生之損失，亦不得列為費
      用或損失，於計算營利事業所得額時減除。」變更七十年函釋之見解。
    按依所得稅法第三十八條之規定，營利事業之損失，除法律有明文規定不得認
      列外（即經營本業及附屬業務以外之損失，或家庭費用，及各種稅法規定之滯
      報金、怠報金、滯納金及各項罰鍰不得認列為費用或損失），否則均應准予認
      列為費用或損失。故如立法政策上認有相反限制之必要者，因涉及人民財產權
      益，依法律保留原則，應修改法律，政府不得以行政命令為相反之規定。查所
      得稅法對於短期票券交易發生之損失既無明文規定不得認列，且所得稅法第二
      十四條第二項僅規定短期票券之利息所得不計入營利事業所得額，但未如同法
      第四條之一及第四條之二，明定交易損失不得自所得額中減除，益可見立法原
      意並無不許認列為損失。被告依財政部與母法相反之函釋所為核定，顯然牴觸
      母法，更有違憲之嫌。
    查短期票券依所得稅法第十四條第四款第三目第二段之規定，係採分離課稅，
      故短期票券之利息所得並非「免稅」。所得稅法第二十四條第二項之規定非屬
      免稅或停徵稅賦之規定，而僅為簡化稽徵流程之「分離課稅」規定。假設短期
      票券利息一律免稅（實際未免），即如同證券交易或期貨交易一樣停徵所得稅
      ，則在各該情形下之交易損失不得認列，尚屬合情合理（但在修法前仍非合法
      ）。惟實際上，兌息時之持票人應依法被扣繳，以被扣繳稅款當作該部分所得
      之「全部應納稅額」負擔稅款，則當然可申報營業費用損失。此與同法第十四
      條之一及第十四條之二的情形，完全不負擔稅負（包括不必被扣繳稅款），故
      不許認列費用損失之情形不同。在短期票券交易，最後一手就所獲得之利息係
      以分離課稅方式納稅，其損失費用依法應可認列。而在實務上，短期票券在到
      期前之買賣，後手均有對前手「預扣」按截至轉讓日前之擬制利息額的擬制扣
      繳稅額。就此意義言，前手之所得中，並非無實質的稅捐義務（即實際上被分
      離課稅10％）。因此，縱採「對稱式」推論，前手因買賣實際上有被扣留稅款
      ，則受有損失時，亦應准予認列。且「短期票券」交易損失得列為損失之核課
      方式，應受信賴保護原則之保障。
  2.尚未抵繳的債券利息扣繳稅款部分：
    為說明方便，謹特別定義下列名詞：(1)「第一份前手息」（非被告所指之「前
      手息」）係指債券（有價證券）於兩付息日中間買賣時，後手付給前手之買賣
      對價中，其中相當於按前手（實際上前手不止一手）持有期間改按按日計息方
      式計算之利息額的金額（依櫃檯買賣中心之規定，稱為應付予前手之「應得利
      息」）。(2)「第二份前手息」（即被告所稱之「前手息」）係指後手（債券之
      合法持券人）於利息到期日後，自付息機構兌領之利息中，相當於上開定義之
      「第一份前手息」金額的利息額。(3)「後手息」係指後手自付息機構兌領之息
      票利息中，上開定義之「第二份前手息」金額以外之利息數額稱為「後手息」
      。
    有價證券之前手及後手「持有期間」：
      「債票無論曾否轉讓，均應由付息機構，以付息時之持票人為納稅義務人，如
      為記名式者以最後記名之人為納稅義務人，就全部利息一次扣繳所得稅，並根
      據持票人或最後記名之人之身分證明，依法填報扣繳憑單。」為財政部六十四
      年九月四日台財稅第三六四四○號函釋（下稱六十四年函釋）所規定，故縱在
      兌領利息之日方買回公債，亦不因此喪失其為該公債合法持有人及當期利息請
      求權權利人的地位。而且，凡是公債合法持有人，不論其在利息到期日前持有
      期間之長短，均享有當期全部利息之請求權，不因在利息到期日前持有期間之
      長短而影響其權利之範圍。依被告主張，一張約定在某到期日給付利息的有價
      證券所表彰的權利，竟被割裂劃分為屬於不同時期持有人所有之數個不同的權
      利。而持有人在給付了相當對價，依法定方式合法受讓取得系爭有價證券之後
      ，雖「實際上」取得了該證券所表彰的利息請求權下兌付的全期利息，但是在
      觀念上，卻被認為其中屬於「前手息」（「第二份前手息」）的部分，法律上
      不是該持有人之所得，「其所有權人為前手」。易言之，前手不論持有期間多
      少，除得到「全部前手」持有期間孳生之「應得利息」外，尚為另一份同額之
      「第二份前手息」的「所有權人」，其理論之錯誤，至為明顯。
    「前手息」案之最基本癥結在於被告主張「第二份前手息」及「第二份前手息
      之扣繳稅款」均為「前手」所有：
      「第一份前手息」依現行法令，如認係「證券交易所得」，則依所得稅法第四
      條之一；如認係「債券利息所得」，則依六十四年函釋及七十五年七月十六日
      台財稅第七五四一四一六號函釋（下稱七十五年函釋）規定，不必申報課徵個
      人綜合所得稅，亦依法不必辦理扣繳，不發生扣繳稅款，亦不爭之事實。而自
      後手言，其付予前手之﹂第一份前手息﹁，乃後手之債券利息項下之營業成本
      。至於「第二份前手息」（後手領息時，其中相當於按前手持有期間改按按日
      計息方式計算之利息額）乃後手所有，其被扣繳之「扣繳稅款」乃後手之扣繳
      稅款，本無爭議。被告違法創稅之理論基礎，在於將「第二份前手息」認定為
      「前手」之利息所得，及該「第二份前手息」之扣繳稅款仍為個人前手所有之
      扣繳稅款的說法。即被告認為「後手」在與「前手」交易時，係代債券發行人
      為期前清償，先行墊付「債券利息」（第一份前手息）給「前手」，之後「後
      手」於付息日自付息機構兌領之全期債券利息中，其中「歸墊」部分的利息（
      即相當於「第一份前手息」之「第二份前手息」）其「所有權人仍為前手」。
      易言之，「後手」在買回時，「代債券發行人墊付」一筆「第一份前手息」（
      「第三人期前清償」），至到期日後自債券發行人（經由其付息機構）取得「
      歸墊」同額之「第二份前手息」時，該「歸墊款」（「第二份前手息」）的「
      所有權人」仍為「前手」。依之，更可得到個人前手（最後一次交易之前手）
      不但在與後手交易時已合法取得「第一份前手息」，且可於付息機構給付利息
      予持票人（後手）後，基於「所有權人」之地位，再向後手合法請求同額之「
      第二份前手息」及享有以「第二份前手息」之「扣繳稅款」抵繳自己之當年度
      各類所得結算應納稅款或申請退稅的荒謬結論（但實際上無任一前手有此權利
      ！）。惟查：
      (1)債券（包括「息票」）為有價證券（民法第七百十九條所定無記名證券及登
        錄式記名債券），乃表彰債權之證券，具備要式性、文義性、無因性、提示
        性及繳回性。債券利息為定期給付（通常一年一付）之利息，在到期日之前
        持券人無「利息請求權」，原無民法第六十九條及第七十條之適用。惟縱認
        有上揭二法條之適用，亦不能因之發生「未到期利息請求權」至明。且退萬
        步言，縱再認持券人有「未到期利息請求權」，但一旦債券前手依「法定方
        式」（交付或背書交付）合法移轉予後手後，後手即為債券權利人。按債券
        之無因性即證券上之權利，不因為其原因之法律關係之無效或撤銷而影響其
        效力。後手不論基於「價購」、「交換」、「墊付」、「代發行人為期前清
        償」（後二者於債券交易均無法律上之根據），甚或「受贈」之原因而取得
        債券，均成為該債券所表彰權利之「全部」的權利人，其依債券文義行使權
        利，取得之金錢給付，當然為後手所有，不因「前手曾持有一段期間」而使
        「前手持有期間之比例數額」成為前手所有（若依此理論，則不但「利息」
        ，即使「本金」亦為「前手本金」矣！）
      (2)按在非屬有價證券之一般的債權移轉，依民法第二百九十五條第一、二項，
        未支付之利息當然隨同移轉予受讓人。即使受讓人係「代原債務人為期前清
        償」，亦為債之讓與的原因之一。依民法第三百十二條，第三人清償時，就
        其清償之限度內承受債權人之權利，亦自為權利人，不可能謂權利人仍為前
        手。何況債券為有價證券，一旦合法移轉，後手更完全、獨立地取得債券權
        利，不適用民法第二百九十九條債務人之抗辯權。不論債券買賣係「除息交
        易」（依被告定義，表示前手在交易轉手時領取屆至該時應得之利息）或「
        含息交易」（表示後手將相當於前手持有期間改按按日計算方式計算之利息
        金額作為對價，取得該息票全部權利）後手均係以合法方式受讓該「息票之
        全體」，取得該息票所表彰的利息債權的「全部」，何從發生「後手實際上
        並非該前手息（「第二份前手息」）之取得人，前手息（「第二份前手息」
        ）非為後手之利息所得」之結論？（註：櫃檯買賣中心所稱之「除息交易」
        係誤稱。除息交易指有配息權之證券持有人持有至除息基準日（或停止過戶
        日）參與除息，除息後證券已不帶息，並反映於證券買賣價格。反之，有配
        息權證券之持有人不願參加除息，而提早出售證券且並未保留其中之下一到
        期配息請求權時，稱為含息交易（cum coupon）；如持有人出售證券但保留
        配息權時，稱為不含息交易（ex coupon）。在未持有至除息基準日者，根
        本不可能發生「參加除息」。其實櫃檯中心之原意可能在確保持有人以含息
        交易方式期中出售時，其利息部分的「對價」一定要相同於宛如前手按持有
        期間改按按日計息方式計算所能取得的金額，故望文生義，誤稱為除息交易
        。）
      (3)按不論有價證券或一般債權，其「第一手權利人」（債券原始認購人、票據
        上記載之受款人或債權之原始債權人等）如依合法有效之方式將債權讓予後
        手（理論及實務上均不限前一手），每一手在其持有期間，均自為該證券全
        部權利之權利人，其所享有之權利義務既非「前手」亦非「後手」所有，不
        可能謂持券人在行使權利時，其所持債券之「權利人」仍為「第一手」或「
        前手」，要無可爭。
      (4)因此，「第二份前手息」乃「後手」之「利息所得」中的一部分，並非「前
        手」之「利息所得」，亦非「後手」之「免稅所得」（凡免稅所得必無扣繳
        ）或「特別扣除額」。
    「前手息」案之另一基本癥結在於「第一份前手息」及「第二份前手息」應如
      何申報？「第一份前手息」依現行法無須扣繳、申報、納稅。蓋「第二份前手
      息」依我國所得稅法，屬於營利事業之後手原應採總額減總額法，但依七十五
      年函釋之規定，則應將「第一份前手息」視為「借方應收利息」處理，不列為
      營業成本，故相對的將「第二份前手息」視為歸墊之「貸方應收利息」，二者
      互為沖銷，其結果與逐項減除法相同。不論採何種申報方式，均殊途同歸，稅
      負相同，對營利事業後手並無不當得利之處。
    七十五年函釋「買受人若為營利事業，可由該事業按債券持有期間，依債券之
      面值及利率計算利息收入」之意義為何？
      (1)如解釋為買受人（後手）於兌息日受領之債券當期全期利息中，有「第二份
        前手息」及「後手息」之分別，則「第二份前手息」即為「後手持有期間以
        外之期間，將原來『定期付息』方式改變為『按日計息』方式，依債券之面
        值及利率計算之利息收入。」此等「第二份前手息」，依民法第三百四十五
        條第一項、第三百四十八條第二項、第七百二十條第一項及第二百九十五條
        第二項或第三百十二條等規定（不論依有價證券之買賣取得所有權，或因期
        前代償取得代位權等原因，後手均取得息票所表彰之利息請求權），法律上
        仍屬於後手所有，無可爭議。
      (2)此等「第二份前手息」，在民法上其所有權屬於「後手」所有；在租稅法上
        為付息機構對「後手」之「扣繳標的」（扣繳基礎），在會計上則為與後手
        之「成本」即「第一份前手息」之金額相等的被抵減額，分述如下：
        (甲)稅法上，此等屬於後手所有之「第二份前手息」係付息機構對於後手應予
          扣繳稅款之標的，且性質上並非「後手」之「免稅所得」。按如為「免稅
          所得」，則不發生納稅義務，當然不發生扣繳義務。凡屬於免稅收入之給
          付，均自始不發生扣繳稅款之義務。「後手」亦當然不能利用該部分之「
          扣繳稅款」，蓋該部分根本不可能發生任何扣繳稅款。茲此等「第二份前
          手息」對「後手」言乃屬於利息所得，法律上本即無免稅之地位，不可能
          變成「免稅收入」，故應以「後手」作為該等「第二份前手息」之「納稅
          義務人」辦理扣繳。
        (乙)當「後手」向「前手」購入或買回債券時，依規定必須將相等於此等「第
          二份前手息」之「第一份前手息」的金額支付予「前手」，屬於買回債券
          之成本之一。就「前手」言，此等「第一份前手息」為「唯一一份」的所
          謂「前手息」（不論性質上是「證券交易所得」或「債券利息」）。而本
          份「第一份前手息」之金額與「第二份前手息」之金額相等，對「前手」
          言，乃「前手」之「買賣價金」的一部分。而對「後手」言，乃「後手」
          購入或買回債券之「成本」的一部分。
        (丙)惟現行交易實務上，依櫃檯買賣中心之規定（無法律效力之實務交易規定
          ），將後手付給前手之交易對價中，人為區分為「成交價金」（債券本身
          及下一期息票中不屬於「第一份前手息」的利息請求權以及其他尚未到期
          息票所表彰之利息請求權的買賣對價）及「應付利息」（即下一期息票中
          屬於「第一份前手息」之利息額），並稱之為「除息交易」（正確言之，
          應為「含息交易」）。因此，在會計簿記上，「第一份前手息」不列在「
          成本」科目，反而視為後手代債券發行人先行「墊付」予「前手」之債券
          利息，在簿記上記錄為「借方應收利息」（「第一份前手息」），表示借
          給債券發行人之代墊利息，嗣後應向債券發行人收回之款。俟領息後記錄
          為「貸方應收利息」（「第二份前手息」），表示向債券發行人收回前代
          墊之利息，二者相抵為零，僅以「後手息」之部分申報，此即七十五年函
          釋所規定之申報方式，後手並無短報。
        (丁)就七十五年函釋言，一般均誤認為係對營利事業為特別之待遇，實則，適
          用該函釋規定之結果，不過是將營利事業付予前手之交易對價中的「應得
          利息」（按前手持有期間計算之利息金額，即「第一份前手息」，不論應
          視為前手之「債券利息所得」或「證券交易所得」），自會計處理上之「
          成本」改為「借方應收利息」處理。亦即原來在收入面應將債券利息全額
          申報，而於成本面再減除該「應得利息」金額之方式，依該函釋規定，改
          為直接於收入時以「貸方應收利息」（即「第二份前手息」）與交易時「
          借方應收利息」（即「第一份前手息」）沖銷後，以所領債券利息淨餘額
          （等於「後手息」，其金額並等於上述逐項減除法之
          "adjusted gross income"）申報（同時成本面即不將已支付之「應得利
          息」列為依所得稅法第二十四條第一項做為減項抵減之營業成本）。由之
          可見，兩種申報方式之最終稅負仍然相同。反之，該函真正的效果，乃對
          於個人持券人之差別待遇，即不准個人納稅義務人如同營利事業納稅義務
          人一樣，得將取得債券之對價作為「成本」或以「應收利息」方式處理，
          以減輕稅負。
        (戊)基於以上之分析，可見後手為營利事業時，其以「按自已持有期間計算之
          利息額」申報，並無逾越所得稅法之不當利益（該未申報之部分並非「免
          稅所得」，而係在減除「成本」時之與成本同額的「被減除額」，或係作
          為「應收利息之歸墊沖銷」）。該等未列入申報之「被減除額」或「歸墊
          之應收利息」之部分，仍有被依法扣繳所得稅款，並依法被「成本」減除
          （或「歸墊款」與「代墊款」沖銷），均寓有併入課稅之實質效果。該部
          分扣繳稅款，依所得稅法第一百條第一項等之明文規定，當然得由該後手
          用以抵繳自已當年度之各類所得結算應納稅額或申請退稅，乃不待任何函
          令解釋另為規定之當然結論。被告辯稱七十五年函釋雖規定營利事業買賣
          公債，可按持有期間列報利息收入，「惟並未規定即得以全期扣繳稅款抵
          繳其申報應納稅額」云云，自屬依法無據，並違反所得稅法母法規定。
    七十五年函釋「買受人若為個人，因個人一般多未設帳，應一律以其兌領之利
      息金額併入其當期綜合所得稅課徵。」其意義為何？
      (1)按該段文字係對應於前段「買受人若為營利事業，可由該事業按債券持有期
        間，依債券之面值及利率計算利息收入」的規定，而為對個人納稅義務人與
        法人納稅義務人的差別待遇。易言之，買受人如為營利事業，則可享有減除
        購入「成本」（即付給「前手」之所謂「第一份前手息」，金額等於兌息時
        之「第二份前手息」）的利益（或視為「代墊」利息之「歸墊」）；而在買
        受人為個人之情形，因個人多未設帳，其是否有支付給前手所謂「第一份前
        手息」或所支付金額多寡，均不易勾稽查核，故一律不許以減除成本（蓋無
        法認定有無成本或成本多少）之方式計算利息所得。兩相對照，益可證明「
        後手」為營利事業時，以債券利息收入減除取得成本（或以「代墊款」與「
        歸墊款」沖銷）之方式申報債券利息所得，於法並無不合。
      (2)次按依被告所陳，有關六十四年函釋背景緣由，「係針對以往中央銀行發行
        乙種國庫券利息所得中途轉讓，採分段課徵所得稅之手續繁瑣，為簡化稽徵
        作業及扣繳手續，乃就中央政府建設公債甲種債票利息，改以付息時之債票
        持有人就全部利息一次扣繳所得稅，以資簡化。」故該函規定個人前手所獲
        得之差價（不論歸類為利息或交易所得）均「不列入綜合所得稅結算申報，
        稽徵機關亦未予核課其綜合所得稅。」亦不必被扣繳所得稅，可見「第一份
        前手息」實質上等於個人前手之「免稅所得」（情形如同短期票券之「前手
        」之差價所得免稅）。
    櫃檯買賣中心規定債券RP交易採所謂「除息交易」方式，並將買賣對價區分為
      「成交價金」與「應得利息」二部分之真正意義：
      (1)按「除息」與「除權」一樣，均係股市證券交易上用語。二者均指證券「本
        身」，因證券「發行人」履行該證券某階段（通常為年度）應付（或通常預
        期會發生）之「股票股利」或「現金股利（含股息）」之給付「義務」後，
        該證券「本身」不復存有該已因證券發行人履行而被「除去」之該階段的股
        利給付請求權的意思。因此，在證券交易上，有「參加除權、除息」（意指
        證券持有人持有至除權除息基準日或停止交易日而參與受配股利）、「除權
        、除息行情」、「填權、填息」等證券交易活動，但並無「除權交易」或「
        除息交易」之用語（如有，係誤用）。蓋「除權、除息」均指證券「本身」
        ，因「證券發行人」之履行證券債務行為而除去該已履行部分之「權、息」
        請求權的意思，不是指證券次級（流通）市場前後手之間的交易條件。反之
        ，在次級市場之買賣交易，雙方可約定由何方保有該階段之「權」、「息」
        的請求權而決定買賣價格。例如約定當年度（或其他年度）尚未發放之股利
        仍由賣方保有，買方雖取得證券，但當年度（或其他年度）之股利應由賣方
        保有受配權（或應由買方取得後移轉給賣方），此種交易稱為「不含權交易
        」、「不含息交易」（EX RIGHT，EX COUPON）。反之，如約定（通常情形
        ）賣方將包括當年度（及其他年度）之股利受配權均一併轉讓予買方時，稱
        為「含權交易」、「含息交易」（CUM RIGHT，CUM COUPON）。不論「不含
        權、息交易」或「含權、息交易」，該證券「本身」之「權息」均「仍然存
        在」，未被「除去」，與「除權、除息」後之證券不同。
      (2)因此，本件有關債券RP交易所謂之「除息交易」，乃與法律觀念不符之錯誤
        用語（「除息」乃證券發行人之行為而非次級市場買賣雙方之條件），真正
        意思應係「含息交易」，只不過為要確保交易前手能獲得與其持有期間宛如
        改按按日計息方式能獲得之利息額的金額，特別規定該部分之價格為「固定
        」（即相當於前手持有期間改按按日計息方式計算之利息額），不許「議價
        」，故稱為前手之「應得利息」；而其餘部分則可因市場利率、通貨膨脹、
        雙方資金供需能力與意願而以「議價」方式成立之價格，故稱為「成交價金
        」。由之可見，「成交價金」乃指「可議價部分之價格」，而「應得利息」
        雖稱為「利息」，實為「不可議價部分之價格」。
      (3)依之分析，「應得利息」乃證券交易之價格因素之一，性質為「證券交易所
        得」，並非「債券利息」或「融資利息」（但可立法擬制為「利息」）。前
        手取得之「應得利息」（即「第一份前手息」）既為證券交易所得，並為價
        格元素之一，自前手言，乃停繳所得稅之所得，當然不生「扣繳稅款」之問
        題；自後手言，「第一份前手息」乃後手為取得到期債券利息請求權而付給
        前手之「營業成本」。後手之債券利息的稅負為以所兌領全期債券利息額，
        減除與「第一份前手息」同額之「第二份前手息」後之餘額（「後手息」）
        作為「課稅基礎」，並得利用基於全部兌領利息（「扣繳基礎」）而被扣繳
        之「扣繳稅額」抵繳或退稅。反之，如依被告所持見解，認為交易時付給前
        手之「應得利息」（「第一份前手息」）係後手代「債券發行人」所「墊付
        」（「第三人期前清償」）之「債券利息」（即「代墊利息說」），則不能
        解釋為何「前手」就「應得利息」依六十四年及七十五年函釋不必被扣繳、
        不必申報、不必納稅之規定。惟退萬步言，縱以「墊付之債券利息」處理之
        ，則「後手」因代「債券發行人」先期「墊付」依法「不必辦理扣繳」之「
        應得利息」（「第一份前手息」）給「前手」，故利息到期日後，「後手」
        所兌領之利息中與「第一份前手息」同額之「第二份前手息」應屬債券發行
        人「歸墊」給後手之金額，雖依法付息機構仍須辦理扣繳，但係對於後手「
        自己應得」之「歸墊款」所為之「扣繳」，該部分之「扣繳稅款」當然仍屬
        於後手，而非屬於前手至明。而該部分「歸墊款」既係後手先前所代債券發
        行人墊付款之歸墊，二者互相沖銷，當然就後手言，應僅以沖銷後之「正餘
        額」申報為利息所得。在本件，二者沖銷後「正餘額」為「零」，其稅負結
        果，與將前手之「應得利息」當作後手之「營業成本」處理的結果完全相同
        ，並無二致。又在「代墊利息說」之情形，前手取得「應得利息」（「第一
        份前手息」）既依六十四年及七十五年函釋規定不必申報繳稅，即當然不必
        「被扣繳稅款」，故根本上不可能發生「後手」代「前手」負擔「扣繳稅款
        」之問題（後手是代「債券發行人」全額、不扣繳的墊付該部分利息額給前
        手）。從而被告主張僅將該部分扣繳稅款轉入後手營業成本核課（其結果僅
        能節省相當於扣繳稅額四分之一的稅款而已）即為適當之說法，即無從成立
        至明。
    所謂「原告既將公債前手息扣除，未申報為收入，即不得將因此而生之前手息
      扣繳稅額抵繳應納稅額」理論之謬誤為「成本」及「費用」本身為支出額的觀
      念，當然不課稅（故無扣繳稅額）；但收入中「與成本及費用等額之被減除額
      」本身並非成本或費用，仍為「所得毛額」之一部分，仍應負擔營利事業所得
      稅及被扣繳。被告將「成本」（或「費用」）與「收入中與成本（或「費用」
      ）等額之被減除額」混為一談，用障眼法張冠李戴，導出「被減除額」之部分
      的扣繳稅額不能為所得人即納稅義務人用以抵退稅款之謬論。「後手」付給「
      前手」之「第一份前手息」乃「後手」之債券利息項下之「營業成本」，對「
      後手」言，該「成本」當然非為課稅標的，自亦不發生扣繳稅額。而「後手」
      依所得稅法第二十四條第一項，或依七十五年函釋之規定，將與「第一份前手
      息」等額之「第二份前手息」的金額減除，並不因之使「第二份前手息」變為
      「非為後手之所得」，該「第二份前手息」之「扣繳稅額」亦不可能因此變為
      「非為後手之扣繳稅額。」
    被告謂「納稅義務人得以暫繳及扣繳稅款抵繳結算申報之應納稅額，及憑扣繳
      憑單抵繳稅款，惟亦限定應以自行繳納之稅款始有其適用。」乙節，不但將「
      扣繳基礎」與「課稅基礎」混為一談，且將「扣繳稅額」限定於僅能與其本身
      的扣繳標的所負稅額抵繳，更屬錯誤。
    被告不以扣繳憑單之記載為認定基礎，更為違反法律：
      按所得稅法第九十二條第一項規定扣繳義務人應於每月十日前將上一月內所扣
      稅款向國庫繳清，並於每年一月底前將上一年內扣繳各納稅義務人之稅款數額
      開具扣繳憑單，彙報稅捐稽徵機關查核，並於二月十日前將扣繳憑單填發納稅
      義務人。如此重要之憑證，被告竟否認其所載內容為真，認為其所記載「所得
      人」為不實，並進而否准扣繳憑單上所載納稅義務人（即所得人）依所得稅法
      第九十四條、第九十九條及第一百條得享之權利，顯然違法行政。
    被告誤將「扣繳稅額」之抵繳（或退稅）權利與「應申報而短漏申報」之責任
      混為一談，違反租稅法原理。縱認原告應申報而未申報該「第二份前手息」，
      則原告之稅負責任為補稅及最高二倍之罰鍰（所得稅法第一百十條第一項），
      但不影響原告以該部分收入（仍為課稅所得，僅因減除同額之「成本」即「第
      一份前手息」後，淨額為「零」，致該部分實際繳納稅款為「零」）被扣繳之
      稅款抵繳或申請退稅的權利。由之可見，短報所得之稅負責任並不影響該短報
      所得之扣繳稅額的歸屬及抵繳或退稅權利。二者涇渭分明，不容混淆。被告以
      原告未將「第二份前手息」申報，未就「第二份前手息」繳納稅款為由，主張
      原告不得利用該部分之扣繳稅款以抵繳或申請退稅，其錯誤不言而喻。何況原
      告係「依法」不必將「第二份前手息」申報，且其未申報之最終稅負結果，與
      一方面將之申報，一方面將同額之「第一份前手息」列為成本減除後之稅負完
      全一致，並無獲得任何不當利益。
    個人前手利用RP交易合法節稅之行為並非脫法行為，且縱認個人前手享有不當
      賦稅利益，亦不能以不許原告利用自己之扣繳稅款抵繳或申退稅款的方式，作
      為救濟。個人前手所得中相當於按其持有期間計算之利息額的對價（即「第一
      份前手息」），依六十四年及七十五年函釋之規定「不列入綜合所得稅結算申
      報，稽徵機關亦未予核課其綜合所得稅。」因此個人前手利用此一課稅規定從
      事合法避稅之投資與交易活動，無可非難。如政府認為個人前手不宜有此種賦
      稅利益，應自修法方式著手但在修法改變現制之前，個人前手之合法避稅的經
      濟活動，不許行政機關擅自變更核課方式，將因個人前手合法避稅所失稅收，
      不對個人前手謀求對策，反而對無辜之債券商開刀，既無法律依據，又欠缺因
      果關聯性，且兩種稅收相差軒輊，顯不相當。
    關於債券利息課稅問題，原告信賴政府沿襲一、二十年不變之處分方式，據以
      計算交易成本及價格，已造成不可逆轉的經濟地位。基於公法上信賴保護原則
      ，如被告擬改變課稅方式，亦僅應就嗣後新發行之債券適用，始為合法。
    綜上所述，被告之核課處分將屬於原告（後手）所有之「第二份前手息」及該
      部分之「扣繳稅額」認作屬於個人前手所有之「前手息」及「前手息之扣繳稅
      額」；將「扣繳基礎」與「課稅基礎」混為一談；並將「成本」本身（「第一
      份前手息」）與「與成本同額之被減除的所得額」（「第二份前手息」）亦混
      為一談，誤指原告「未申報第二份前手息」；以及否定「扣繳憑單」之效力，
      將已被扣繳所得稅款，並併入全部利息所得毛額中，以與成本（「第一份前手
      息」）同額抵減，實際有負擔所得稅負之「第二份前手息」，認作原告未負擔
      稅負之所得，致衍生出原告未就「第二份前手息」負擔所得稅義務，非係該「
      第二份前手息」之「納稅義務人」，不得利用「第二份前手息」之扣繳稅款以
      抵繳或申退所得稅之錯誤結果。不僅如此，被告更將納稅義務人如有短漏申報
      時，其得否利用被合法扣繳之稅款抵退自己各類所得結算應納所得稅款之權利
      ，與納稅義務人短漏申報之稅負責任等同視之；並將所謂個人前手之不當利益
      （實為合法節稅），張債李還，以處罰後手不得利用扣繳稅款的方式尋求補償
      ，尤非正當。被告違法處分，除違背所得稅法第二十四條第一項、第三十八條
      、第八十八條第一項、第八十九條第一項、第九十二條第一項、第九十九條、
      第一百條第一項、第一百十條及第一百十四條，以及營利事業所得稅查核準則
      第九十條第三款之規定外，其核課理論更違反民法第二百九十五條第一、二項
      、第三百十二條、第三百四十五條第一項、第三百四十八條第二項、第七百十
      九條及第七百二十條第一項之規定。被告之核課處分違反法律，非法行政，其
      所為處分及其上級機關所為訴願決定，自應撤銷，以維法制，並保人民權益。
　(四)被告主張之理由：
    1.關於出售短期票券損失部分：
      卷查原告本期營業費用項下其他費用中申報買賣票券及債券損失六七、一五五
      、五六二元。被告初查依八十七年函釋，剔除出售短期票券損失七八、一五五
      、五六二元。原告不服，申經被告復查決定以，原告本年度申報營業收入雖含
      票券買賣利益八八、六一五、二五一元，惟於計算課稅所得時，業已自全年所
      得減除，故原查核定否准買賣票券損失七八、一五五、五六二元，與相關所得
      稅法及六十九年八月二十五日台財稅第三七一一四號函及八十七年函釋意旨，
      並無不合，應予維持。至訴稱本案適用法令溯及既往不當乙節。查行政解釋係
      在補充法令之效力，當法律有意義不明或不備時，或法條文字雖無明文規定，
      而依論理顯然含有其意義等情況時，均得就法律予以作解釋。查所得稅法第二
      十四條既規定票券利息所得，不計入營利事業所得額，如買賣票券損失准予列
      報，營利事業將雙重獲益，不僅有失立法原意，並造成侵蝕稅源及課稅不合理
      現象，從而八十七年函釋乃係本於所得稅法第二十四條有關營利事業所得計算
      之規定所作之解釋，並未於法律規定外，另行創設新之權利義務，自應自所解
      釋法律之生效日起，凡未確定之案件均有適用。又原告所訴七十年函釋未列入
      所得稅法令彙編（八十三年版），依財政部八十三年八月三十一日台財稅第八
      三一六○七六六一號函規定，不再援引適用，併予陳明。
    2.關於尚未抵繳之扣繳稅額部分：
    卷查原告係經營短期票券之經紀、自營業務，本期申報尚未抵繳之扣繳稅額三
      二、五六六、二二一元。被告初查以其中債券前手息之扣繳稅額二四、一九五
      、五二○元為前手所有，原告購入債券之價款，應按減除前手利息之扣繳稅額
      後之餘額給付前手，其按全額給付，取得該部分扣繳稅款屬私法上債權債務關
      係等因，乃否准系爭前手息扣繳稅款二四、一九五、五二○元抵繳應納稅額。
      原告不服，申經被告復查決定以經查所得稅法第七十一條及第九十九條雖分別
      規定，納稅義務人得以暫繳及扣繳稅款抵繳結算申報之應納稅額，及憑扣繳憑
      單抵繳稅款。惟亦限定應以自行繳納之稅款始有其適用。又七十五年函釋雖規
      定營利事業買賣公債，可按持有期間列報利息收入。並未規定營利事業於兩付
      息日間買回公債，按持有期間列報利息收入，即得以全期扣繳稅款抵繳其申報
      應納稅額。原告於利息兌領日買回公債，兌領之利息及扣繳稅款均為前手所有
      ，本身並無所得，既無需課稅，且原告亦非扣繳稅款之實際納稅義務人，縱扣
      繳憑單係以原告名義開立，然系爭前手利息所得扣繳稅款非其負擔及繳納，依
      相關規定及查核準則第九十條第三款規定意旨，自不得以之抵繳應納稅額或申
      請退稅。又系爭扣繳稅款既為原告買入債券時所支付，應轉入為債券成本，告
      否准抵繳應納稅額，並無不合。
    本案否准抵繳之扣繳稅額，同額轉入債券成本項下核認，已顧及其買入之實際
      支付成本，且符合所得稅法第二十四條揭示收入成本及費用配合原則，自無違
      誤。至所訴「前手利息之扣繳稅款」前手不能抵繳乙節。尚無侵害原告之財產
      權益，倘經前手納稅義務人主張則屬另案，自非本件訴訟範疇。所訴尚難執為
      系爭扣繳稅額得以之抵繳應納稅額或申請退稅之論據。
    本案倘如原告所言，以付息時債券持有人為惟一納稅義務人，而不須按各持有
      期間分別計算收入，則原告理當就其前手持有期間之利息收入合併辦理營利事
      業所得稅結算申報，否則即為漏稅；原告既知營利事業因為有設帳，故其債券
      利息收入可依持有期間列帳申報之法理，對於非持有期間之前手利息扣繳稅款
      卻又稱原告為唯一納稅義務人，應全額抵繳稅款云云，其說詞自相矛盾，洵無
      足採。目前因證券交易所得停止課徵所得稅，原告復主張其前手利息收入在法
      律上已轉化為價格之一部分，歸類上應屬證券交易所得乙節。查系爭前手持有
      期間所得之收入確屬債券利息，方有本案「利息收入，扣繳稅款」之產生及歸
      屬爭議，此由稅法及相關法令規範之所得收入類型及納稅方式，尚非得由原告
      任為解說變更，以圖歸避稅賦。至其另稱「扣繳基額」等名詞見解，亦為原告
      一己私見，查無法據。被告原核定所依據之法令已如前述，並無重複課稅及違
      反租稅法定主義之虞，至被告將前手利息扣繳稅款轉列為原告購入債券之成本
      ，揆諸原告復查時自行主張：買入時支付前手之價金係以前手息價格全額買入
      ，並未將系爭扣繳稅款自買價中扣除等語，並無不當。況公法上之租稅扣抵權
      ，非得以私經濟交易而移轉，原告訴稱有權將系爭扣繳稅額抵繳應納稅款，實
      無足採。
    茲原告認被告驟然變更十餘年來之課稅方式，有違公法上信賴保護原則乙節。
      查所謂信賴保護原則，係指人民因信賴授益處分之存續力，就生活關係已作適
      當之安排，嗣該授益處分縱經撤銷，人民之信賴利益亦應受保護者而言。本件
      被告核定稅額行為，屬負擔處分，並無信賴保護原則之適用。有行政法院八十
      九年四月十四日判字第一一○五號判決論述綦詳，可資參照。又本案之爭點及
      法律依據依照所得稅法第七十一條、第九十九條、第一百條規定，有關扣繳稅
      額得否抵繳稅款之規定，適用迄今並未變更，被告亦無對之改變核課方式，是
      原告所述被告驟然變更十餘年來之課稅方式，則在被告變更課稅方式之前，原
      告標得之公債計價基礎將被溯及的變成嚴重低估成本，而在公債續存期間產生
      重大損失等情，顯係原告臨訟飾詞，並無可採。
　　理  由
一、原告起訴後，其代表人由蔡茂昌變更為甲○○，業已具狀聲明承受訴訟，合先敘
    明。
二、關於原告出售短期票券損失七八、一五五、五六二元可否自所得額中扣除部分：
　(一)按「營利事業所得之計算，以其本年度收入總額減除各項成本費用、損失及稅捐
　　後之純益額為所得額。營利事業有第十四條第一項第四類利息所得中之短期票券
　　利息所得，除依第八十八條規定扣繳稅款外，不許入營利事業所得額。」為所得
　　稅法第二十四條所規定。又「．．．營利事業購入短期票券，在未到期前出售所
　　取得之利息收入，毋需扣繳稅款，亦免予併計當期營利事業所得額課稅。」及「
　　營利事業購入短期票券，在未到期前出售發生之所得，依本部六十九年八月二十
　　五日台財稅第三七一一四號函規定，並不發生繳納所得稅問題，亦免予併計營利
　　事業所得額；其在未到期前出售發生之損失，亦不得列為費用或損失，於計算營
　　利事業所得額時減除。」分別為財政部六十九年八月二十五日台財稅第三七一一
　　四號函及八十七年七月二十三日台財稅第八七一九五四八○一號函釋示在案，後
　　函應係補充前函而為，且不違反所得稅法第二十四條之立法目的，應可採用。至
　　於財政部七十年一月二十九日台財稅第三○七六三號函並未編入該部所得稅法令
　　彙編，業據被告於答辯狀主張在案，並為原告所不爭執，不予援引適用。原告主
    張該函釋以營利事業購入短期票券，如未到期前出售予票券金融公司發生之損失
    ，可作該事業當年度之損失處理之意旨，僅屬對於六十九年八月二十五日台財稅
    第三七一一四號函之補充說明，故歷年來票券公司買賣短期票券發生之損失，均
    得列為當年度損失處理及財政部六十九年八月二十五日台財稅第三七一一四號函
    釋到期前出售短期票券之所得免稅，並不當然意指到期前出售短期票券之損失不
    得認列云云，尚乏依據。
　(二)經查，本件原告八十六年度營利事業所得稅，並未申報未到期前出售短期票券所
　　取得之利息收入，亦無扣繳該部分利息收入稅款之事實，為兩造所不爭執，復有
　　原告八十六年度營利事業所得稅結算申報書，編號98欄載明「不計入所得額之短
　　期票券利息所得稅後淨額八八、六一五、二五一元」可憑，此部分之事實，堪以
    認定。從而，依財政部六十九年八月二十五日台財稅第三七一一四號函釋，營利
    事業所得稅未到期前出售短期票券所取得之利息收入，既毋需扣繳稅款，亦免予
    併計當期營利事業所得額課稅，則依財政部八十七年七月二十三日台財稅第八七
    一九五四八○一號函釋，在未到期前出售發生之損失，自不得列為費用或損失，
    於計算營利事業所得額時減除，始符收入、成本、費用配合原則。因此，原告八
    十六年度出售短期票券損失計七八、一五五、五六二元，自不得列為損失，於計
    算營利事業所得額稅法減除。被告原核定以系爭出售短期票券損失，依財政部八
    十七年七月二十三日台財稅第八七一九五四八○一號函釋不得列為費用或損失，
    否准其認列。原告不服，以財政部七十年一月二十九日台財稅第三○七六三號函
    規定營利事業購入短期票券未到期前出售損失，可作該事業當年度之損失處理，
    雖與前開八十七年函釋不同，不能認為有誤；本案係尚未核課確定案件，應適用
    有利於原告之函釋，被告採用不利於原告之規定，與稅捐稽徵法第一條之一不合
    ；況以八十七年之函釋核定原告八十六年度營利事業所得稅，有違法令不溯既往
    原則等語，申經復查結果，被告除執相同理由外，並以行政解釋係在補充法令之
    效力，當法律有意義不明或不備時，或法條文字雖無明文規定，而依論理顯然含
    有其意義情況時，均得就法律予以解釋；所得稅第二十四條既規定票券利息所得
    不計入營利事業所得額，如買賣票券損失准予列報，營利事業將雙重獲益，不僅
    有失立法原意，並造成侵蝕稅源及課稅不合理現象，而八十七年函釋乃係本於所
    得稅法第二十四條有關營利事業所得計算之規定所作之解釋，並未於法律規定外
    ，另行創設新之權利義務，應自所解釋法律之生效日起，凡未確定之案件均有適
    用，故原告訴稱本件有違法令不溯既往原則，顯有誤解等由，以八十九年四月二
    十一日財北國稅法字第八九○一四三六九號決定駁回其復查之申請，訴願決定持
    相同理由駁回其訴願，揆諸首揭規定與說明，於法均無違誤。原告復執前詞爭執
    ，請求撤銷關於此部分之原處分及訴願決定，並無理由。
三、關於扣繳憑單之利息所得人，得否將前手息扣繳稅額申報抵稅或退稅部分：
　(一)按「本法稱納稅義務人，係指依本法規定，應申報或繳納所得稅之人。」「前條
    各類所得稅款，其扣繳義務人及納稅義務人如左︰一‧‧‧二薪資、利息‧‧‧
    ；納稅義務人為取得所得者。」「納稅義務人應於每年二月二十日起至三月底止
    ，填具結算申報書，向該管稽徵機關，申報其上一年度內構成綜合所得總額或營
    利事業收入總額之項目及數額，以及有關減免、扣除之事實，並應依其全年應納
    稅額減除暫繳稅額、尚未抵繳之扣繳稅額及可扣抵稅額，計算其應納之結算稅額
    ，於申報前自行繳納。」「納稅義務人每年結算申報所得額經核定後，稽徵機關
    應就納稅義務人全年應納稅額，減除暫繳稅額、未抵繳之扣繳稅額、可扣抵稅額
    及申報自行繳納稅額後之餘額，填發繳款書，通知納稅義務人繳納。」行為時所
    得稅法第七條第四項、第八十九條第一項第二款、第七十一條第一項前段、第一
    百條前段分別定有明文。因此，有取得利息所得者，即為納稅義務人，應主動申
    報利息所得，如符合扣繳稅額抵繳應納稅款之規定者，即可抵繳稅款，不以是否
    取得扣繳憑單為要件。則所得稅法有關利息所得，得以扣繳稅額抵繳應納稅款者
    ，係以依所得稅法規定，應申報或繳納利息所得稅之「納稅義務人」而言；換言
    之，得為扣繳稅額抵繳應納稅款之對象，以應將利息所得申報、繳納所得稅之承
    擔納稅義務者為限；反之，如未申報利息所得，而未繳納利息所得稅者，則無扣
    繳稅額抵繳應納稅款之適用，此為當然之解釋。至於第三人取得利息所得部分，
    是否得抵繳應納稅款，核與納稅義務人無關，縱令事實上係由納稅義務人代繳稅
    款，並不能因此變更公法上納稅義務之主體。是該項利息所得之扣繳稅款，僅能
    由該第三人依法抵繳之，其代繳稅款之納稅義務人，自無以自己名義請求抵繳稅
    款之權利。
  (二)次按六十四年五月三十一日公布施行之「中央政府建設公債發行條例」第六條規
    定：「本公債分為甲、乙兩種。甲種公債利息所得，不免繳所得稅；乙種公債利
    息所得，免繳一部或全部所得稅，由財政部審酌發行時全部狀況擬訂，報行政院
    核定。」財政部鑑於過去發行乙種國庫券時，如在一年中有轉手多次者，依該部
    ()台財稅第三八六一九號函釋，係由中央銀行將個別分段持有之資料移送財稅
    資料處理中心，憑以計算各人之所得憑以課稅之情形，增加稽徵機關執行之困難
    ，亦無法辦理扣繳。該部為簡化稽徵作業及扣繳手續，遂於六十四年九月一日依
    上開條例發行甲種公債第一期債票十六億時，以六十四年九月四日台財稅第三六
    四四○號函釋：「本債票無論曾否轉讓，均應由付息機構，以付息時之持票人為
    納稅義務人（記名式者為最後記名之人）就全部利息一次扣繳所得稅；並根據持
    票人之身分證明，依法填報扣繳憑單。納稅義務人為中華民國居住之個人或營利
    事業者，應將該項利息所得，依法合併當年度所得申報所得稅。」就中央政府建
    設公債甲種債票利息，改以付息時之債票持有人就全部利息一次扣繳所得稅，與
    所得稅法第八十八條、八十九條、第九十二條規定不牴觸，可以採用。
  (三)再按一般公債、公司債、金融債券等因載有約定之利率，債券持有人依民法第六
    十九條、第七十條規定，對於此項約定利息按權利存續期間之日數，取得其法定
    孳息。此項利息未獲付支付前，如將債券讓售，依同法第二百九十五條第一項前
    段規定，推定其隨同原本移轉於受讓人，債券原持有人因而經由買賣價金取得是
    項利息收益。因此，債券之買賣，如係於該債券之付息日為之，讓售價格之認定
    ，尚不生何疑義；若於兩付息日間為之，其買賣價格中實已包括兩部分，一為取
    得債券所支付之對價，另一為未屆付息日該債券法定利息請求權之讓與價金。惟
    由於買賣債券之交易所得停徵，「利息所得」與「證券交易所得」如未明確劃分
    ，除將造成原持有人之法定利息收益，將誤為證券交易所得免稅外，並將增加債
    券利息兌領人之利息所得，造成課稅錯誤。財政部乃於七十五年七月十六日以台
    財稅第七五四一四一六號函釋：「營利事業或個人買賣國內發行之公債、公司債
    及金融債券，買受人若為營利事業，可由該事業按債券持有期間，依債券之面值
    及利率計算之『利息收入』，如其係於兩付息日間購入債券並於取息前出售者，
    則以售價減除其購進該債券之價格及依上述計算之利息收入後之餘額作為其證券
    交易損益。買受人若為個人，因個人一般多未設帳，應一律以其兌領之利息金額
    併入其當期綜合所得稅課徵。」闡明營利事業應按實際情形列報利息收入，其債
    券賣出時超過購進價格及利息收入後之餘額為證券交易損益；並附帶說明個人因
    未設帳，應一律以兌領之利息併入其綜合所得稅課稅，符合所得稅法課稅公平之
    原則。因此，所謂債券「前手息」，乃為區分債券利息兌領人所持有債券期間申
    報所得之利息，及非持有（即其前手持有）期間，未申報所得之債券利息，而予
    分野界定之名詞。依上開函釋可知，前手息所得者如為營利事業者，應按其持有
    債券期間，計算利息所得課徵營利事業所得稅；惟前手息所得者如為個人者，因
    前手個人既未設帳又無扣繳憑單歸課資料，其不列入綜合所得稅結算申報，稽徵
    機關亦未予核課其綜合所得稅；營利事業如係債券利息兌領人，僅按其持有債券
    期間，計算利息所得課徵營利事業所得稅，依前開所得稅法規定，亦僅就申報利
    息所得範圍內之扣繳稅額抵繳應納稅款，其未持有債券期間之其餘利息（即前手
    息），認非屬該營利事業之利息所得，毋庸申報，不課徵營利事業所得稅，因此
    而生之前手息扣繳稅款，自不在扣繳稅額抵繳應納稅款之列。
　(四)本件原告係經營短期票券之經紀、自營業務，八十六年度營利事業所得稅申報各
    類收益扣繳稅款，於「各類收益扣繳稅款與申報金額調節表」將債券前手息二四
    一、九五五、二七一元，自扣繳憑單給付總額三二五、六六二、二九○元中扣除
    ，卻申報含前手息扣繳稅額在內之全部扣繳稅款三二、五六六、二二一元。原告
    既將債券前手息扣除，未申報為收入，依前所述，自不得將因此而生之前手息扣
    繳稅額抵繳應納稅額，原告將之列入抵繳稅額，於法即有未合。
　(五)原告雖主張依前開財政部六十四年函釋規定，凡公債合法持有人，不論其在利息
    到期日前持有期間之長短，均享有當期全部利息之請求權，不因在利息到期日前
    持有期間之長短影響其權利範圍，被告不以扣繳憑單之記載為認定基礎，為違法
    行政；而稅法上，前述屬於後手所有之「第二份前手息」係付息機構對於後手應
    予扣繳稅款之標的，性質上並非「後手」之「免稅所得」；關於債券利息課稅問
    題，原告信賴政府沿襲一、二十年不變之處分方式，據以計算交易成本及價格，
    已造成不可逆轉之經濟地位，基於公法上信賴保護原則，被告擬改變課稅方式，
    應就嗣後新發行之債券適用，始為合法云云。惟按所得稅法第七十一條第一項及
    第九十九條雖規定納稅義務人得以暫繳及扣繳稅款抵繳結算申報之應納稅額，然
    得為扣繳稅額抵繳應納稅款之對象，以應將利息所得申報、繳納所得稅之承擔納
    稅義務者為限；反之，如未申報利息所得，而未繳納利息所得稅者，則無扣繳稅
    額抵繳應納稅款之適用，此為法律當然之解釋，並未增加法律所無之限制。原告
    於利息兌領日前買回債券，前手兌領之利息及系爭之扣繳稅款本為前手所有。前
    手兌領之利息既非原告之利息收入，該利息收入之納稅義務人即非原告，縱扣繳
    憑單以原告名義開立，然系爭扣繳稅款非實質負擔及繳納，依實質課稅原則，自
    不得以之抵繳其當年度營利事業所得稅之應納稅額，此不因私經濟交易而受影響
    。又被告依法核稅，並未使原告承擔法律規範以外之租稅負擔，亦無違反租稅法
    律主義可言。。而財政部前開函釋並未規定營利事業於兩付息日間買回公債，按
    持有期間計算利息收入，即得以全期扣繳稅款抵繳其申報應納稅額，亦不生違反
    信賴保護原則之問題。原告主張揆諸前開規定及說明，核屬無據，均不可採。從
    而被告以前手債券利息扣繳稅款二四、一九五、五二○元非屬原告所得之應扣繳
    稅款，否准抵減應納稅額，並將系爭二四、一九五、五二○元轉入債券成本項查
    核，復查及訴願決定予以維持，核無違誤，原告仍執前詞請求撤銷，為無理由，
    應予駁回。
四、本件事證已臻明確，兩造其餘攻擊防禦方法，無庸一一審究，併此敘明。
五、據上論結，本件原告之訴為無理由，爰依行政訴訟法第九十八條第三項前段，判
    決如主文。
中　　華　　民　　國　　九十一　　　年　　　五　　　　月　　 二十二　　 日
                 臺 北 高 等 行 政 法 院   第 一 庭
                                審 判 長 法  官  鄭 忠 仁
                                         法  官　林 育 如
                                         法  官　楊 莉 莉
右為正本係照原本作成。
如不服本判決，應於送達後二十日內，向本院提出上訴狀並表明上訴理由，如於本判
決宣示後送達前提起上訴者，應於判決送達後二十日內補提上訴理由書（須按他造人
數附繕本）。
中　　華　　民　　國　　九十一　　　年　　　五　　　　月　　 二十二　　 日
            　　　　　　　　　　 　      書記官  黃 舜 民
